臺灣士林地方法院刑事判決　　　　　　 100年度審訴字第89號
公　訴　人　臺灣士林地方法院檢察署檢察官
被　　　告　陳志銘
上列被告因違反毒品危害防制條例案件，經檢察官提起公訴（99
年度毒偵字第2463號），被告於本院準備程序中就被訴事實為有
罪陳述，經本院合議庭裁定由受命法官獨任行簡式程序審理，並
判決如下：
    主  文
陳志銘施用第一級毒品，累犯，處有期徒刑柒月，扣案之海洛因
殘渣袋壹個及注射針筒貳支均沒收；又施用第二級毒品，累犯，
處有期徒刑肆月，扣案之玻璃球吸食器壹組沒收。應執行有期徒
刑玖月，扣案之海洛因殘渣袋壹個、注射針筒貳支及玻璃球吸食
器壹組均沒收。
    事  實
一、陳志銘前因施用毒品案件，經本院裁定送觀察、勒戒後，認
    無繼續施用毒品之傾向，於民國89年8 月16日執行完畢釋放
    出所，並由臺灣士林地方法院檢察署檢察官以89年度毒偵緝
    字第214 號為不起訴處分確定。復於前揭觀察、勒戒執行完
    畢後5 年內之92年間，因連續施用第一級毒品案件，經法院
    裁定送觀察、勒戒後，認無繼續施用毒品之傾向，已於93年
    4 月13日執行完畢釋放出所，刑事追訴部分，則經臺灣臺東
    地方法院檢察署檢察官以92年度毒偵字第222 號提起公訴，
    由臺灣臺東地方法院以93年度訴字第82號判決處有期徒刑7
    月確定，嗣與另案違反麻醉藥品管理條例、槍砲彈藥刀械管
    制條例及軍法逃亡案件之殘刑有期徒刑5 年2 月又9 日接續
    執行暨減刑後，已於97年1 月14日執行完畢。詎其猶不知悛
    悔，復基於施用第一級毒品海洛因之犯意，於99年11月22日
    下午2 、3 時許，在其位於臺北市士林區○○○路○ 段213
    巷7 號住處內，以其所有之注射針筒注射之方式，施用海洛
    因1 次，另基於施用第二級毒品甲基安非他命之犯意，以將
    甲基安非他命置於其所有之玻璃球吸食器內燒烤吸食其煙霧
    之方式，施用甲基安非他命1 次。嗣於99年11月23日晚間7
    時20分，經警搜索票前往上址搜索，當場查獲其所有之海洛
    因殘渣袋1 個、注射針筒2 支及玻璃球吸食器1 組等物，經
    警採集其尿液檢體送驗後，始悉上情。
二、案經臺北市政府警察局士林分局報請臺灣士林地方法院檢察
    署檢察官偵查起訴。
    理  由
一、前揭事實，業據被告陳志銘於偵查中、本院準備程序及審理
    時均已坦承不諱（分見毒偵卷第43、44頁及本院卷第24頁背
    面、第25頁背面、第26頁），又被告為警查獲後所採集之尿
    液，經送台灣尖端先進生技醫藥股份有限公司以酵素免疫分
    析法初驗後，再以氣相層析質譜儀法複驗，證實該尿液呈嗎
    啡、安非他命及甲基安非他命陽性反應，此有該公司99年12
    月2 日濫用藥物檢驗報告及臺北市政府警察局偵辦毒品案件
    尿液檢體委驗單影本（編號：024717號）各1 份附卷可參（
    見毒偵卷第63至65頁），此外，並有查獲之海洛因殘渣袋1
    個、注射針筒2 支及玻璃球吸食器1 組等物扣案可資佐證，
    足認被告前開自白與事實相符，應可採信，本案事證至為明
    確，被告犯行堪予認定，應依法論科。
二、按毒品危害防制條例於92年7 月9 日修正公布，自93年1 月
    9 日施行，其中第20條、第23條將施用毒品之刑事處遇程序
    區分為「初犯」、「5 年內再犯」、「5 年後再犯」。依其
    立法理由之說明：「初犯」，經觀察、勒戒或強制戒治，應
    為不起訴處分或不付審理之裁定；經觀察、勒戒或強制戒治
    執行完畢釋放後，「5 年內再犯」者，因其再犯率甚高，原
    實施之觀察、勒戒及強制戒治既已無法收其實效，爰依法追
    訴或裁定交付審理。至於經觀察、勒戒或強制戒治執行完畢
    釋放，「5 年後再犯」者，前所實施之觀察、勒戒或強制戒
    治已足以遮斷其施用毒品之毒癮，為期自新及協助其斷除毒
    癮，仍用「初犯」規定，先經觀察、勒戒或強制戒治之程序
    。從而，依修正後之規定，祇於「初犯」及「5 年後再犯」
    2 種情形，有其追訴條件之限制，即須於初犯經觀察、勒戒
    或強制戒治釋放後，5 年內均無施用毒品之行為，始能認其
    前所實施之觀察、勒戒或強制戒治已足遮斷毒癮，而得於5
    年後再犯時，再予適用初犯之規定，重行觀察、勒戒等程序
    。倘5 年內已經再犯，經依法再為保安處分或追訴處罰，縱
    其第3 次（或第3 次以上）施用毒品之時間，在初犯之保安
    處分執行完畢釋放5 年以後，即與「5 年後再犯」之情形有
    別，且因已於「5 年內再犯」，顯見其再犯率甚高，原實施
    觀察、勒戒或強制戒治，已無法收其實效，自無再經觀察、
    勒戒及強制戒治之必要，應由檢察官逕行起訴，始符新法修
    正之本旨（最高法院97年第5 次刑事庭會議決議、97年度台
    非字第540 號判決參照）。查，本件被告前因施用毒品案件
    ，經法院裁定送觀察、勒戒，於執行完畢後5 年內再犯施用
    毒品罪，業經追訴及判處罪刑確定等情，有臺灣高等法院被
    告前案紀錄表在卷可稽，是本案被告所為施用毒品之犯行，
    距離前開觀察、勒戒執行完畢釋放雖已逾5 年，惟被告於上
    開觀察、勒戒執行完畢後5 年內，既已再犯施用毒品罪，並
    經追訴、處罰，揆諸前揭說明，其本次犯行即與毒品危害防
    制條例第20條第3 項所稱之「5 年後再犯」有別，是公訴人
    依法追訴，於法並無不合，本院自應依法論科。
三、核被告陳志銘所為，各係犯毒品危害防制條例第10條第1 項
    之施用第一級毒品罪及同條第2 項之施用第二級毒品罪，其
    施用前持有海洛因及甲基安非他命之低度行為，各應為施用
    之高度行為所吸收，均不另論罪。被告上開所犯2 罪間，犯
    意各別，行為互殊，應予分論併罰。又被告有如事實欄所載
    前案科刑及執行之情形，有臺灣高等法院被告前案紀錄表附
    卷可參，其於有期徒刑執行完畢後5 年內，故意再犯本案有
    期徒刑以上之各罪，均為累犯，各應依刑法第47條第1 項之
    規定加重其刑。爰審酌被告曾因施用毒品犯行而送觀察、勒
    戒及法院判處罪刑確定，仍不知悛悔，復再施用毒品，顯見
    其戒絕毒品之決心不堅，及本案犯罪之動機、手段、施用毒
    品為自戕行為，對身體健康產生危害及犯罪後坦承犯行之態
    度等一切情狀，各量處如主文所示之刑並定其應執行刑，以
    示懲儆。至扣案之海洛因殘渣袋1 個、注射針筒2 支及玻璃
    球吸食器1 組等物，均係被告所有且供本案施用毒品犯行所
    用之物，業據其供承在卷，爰均依刑法第38條第1 項第2 款
    之規定宣告沒收，附此敘明。
據上論斷，應依刑事訴訟法第273 條之1 第1 項、第299 條第1
項前段，毒品危害防制條例第10條，刑法第11條前段、第47條第
1 項 、第51條第5 款、第38條第1 項第2 款，判決如主文。
本案經檢察官朱學瑛到庭執行職務。
中    華    民    國    100   年    3     月    11    日
                  刑事第一庭法  官  莊明達
以上正本證明與原本無異。
如不服本判決應於收受判決後10日內向本院提出上訴書狀，並應
敘述具體理由；其未敘述上訴理由者，應於上訴期間屆滿後20日
內向本院補提理由書。
                            書記官  陳麗津
中    華    民    國    100   年    3     月    11    日
附錄本件論罪科刑依據法條全文：
毒品危害防制條例第10條：
施用第一級毒品者，處6 月以上5 年以下有期徒刑。
施用第二級毒品者，處3 年以下有期徒刑。